【裁判字號】    90,易,1520
【裁判日期】    901026
【裁判案由】    重利
【裁判全文】
臺灣臺南地方法院刑事判決                          九十年度易字第一五二號
    公  訴  人  臺灣台南地方法院檢察署檢察官
    被      告  甲○○
    選任辯護人  吳健安
右列被告因重利案件，經檢察官提起公訴（九十年度偵字第一０六九號），本院判決
如左：
    主  文
甲○○乘他人急迫貸以金錢，而取得與原本顯不相當之重利，處有期徒刑伍月，如易
科罰金，以佰元折算壹日，扣案之帳單肆紙、行動電話手機壹支均沒收。
    事  實
一、甲○○因貪圖重利，於民國八十九年十月二十四日十四時許，在台南市東區榮民
    之家對面，趁邱文慧急迫亟需金錢週轉之際，貸以新台幣（下同）三萬元，約定
    每一萬元每十日為一期利息一千元，每三期繳息一次，並要求邱文慧須簽發面額
    三萬元之本票（票號：二六０九五二號）一張及提供其所有之國民身分證影本作
    為擔保，且當場預扣第一期至第三期利息，而實付二萬一千元（起訴書誤載為二
    萬七千元）予邱文慧，從而甲○○每借出一萬元，每月即可得三千元之利息（即
    月息百分之三十），而以此方式取得與原本顯不相當之重利。嗣於九十年一月十
    日十六時許，在台南市○○路八十一號前，經警循線查獲，並當場在甲○○之皮
    包內起出邱文慧國民身分證影本一紙、本票一張、帳單四紙及甲○○所有供為聯
    絡貸放及收取重利用之行動電話手機一支。
二、案經台南市警察局第六分局報請臺灣台南地方法院檢察署檢察官偵查起訴。
    理  由
一、訊據被告甲○○固坦承有於右揭時、地借款三萬元予邱文慧之事實不諱，惟矢口
    否認有何重利犯行，辯稱：伊純粹只借款給邱文慧，並未向其收取利息云云。經
    查，被告如何於右揭時、地趁被害人邱文慧亟需金錢週轉之際貸以三萬元，且以
    每一萬元每十日即須繳利息一千元之方式計息並每三期繳息一次，邱文慧另須簽
    發同借款面額之本票及留存個人身分證影本供為擔保，被告並先行預扣第一期至
    第三期利息僅實付二萬一千元而收取與原本顯不相當之重利等情，業據被害人邱
    文慧於警訊中指述綦詳，核與證人即陪同邱文慧向被告借款之段泰合於警訊中陳
    證之情節相符，復經被害人邱文慧及證人段泰合於檢察官偵訊時均到庭陳證上情
    無訛，且有如事實欄所示之物扣案可資佐證。而觀之被害人邱文慧與證人段泰合
    分別於警訊時就被告如何放款收取重利之時間、地點、計息取息及實貸金額與供
    擔保方式、已繳利息之次數、金額及繳息地點等細節均十分詳細明確，且互核相
    符，則若非身歷其境且確有其事，實難為如此詳實之陳述。又被告於警訊時已明
    確陳稱其與邱文慧、段泰合二人彼此間並無仇隙，則倘無其事，衡情邱文慧、段
    泰合應不致無端虛構誣陷被告，應排除渠等有虛構誣陷被告之可能。再者，被告
    為警查獲時所起出之物品，其中邱文慧用以供擔保質押之該紙身分證影本背面並
    經被告註記計算邱文慧應付息之時間及金額，核與邱文慧、段泰合於檢察官偵訊
    時所供：邱文慧身分證影本背面有註記付利息的時間及金額等語（見偵訊卷第二
    四頁反面）之情節相符，況經本院細繹該紙註記明細，其係記載自十二月二十三
    日至一月十日（即查獲日）共十九天，每日利息三百元，共計五千七百元，九千
    元（每三期繳息一次原應繳之金額）減五千七百元（即自十二月二十三日至一月
    十日實際應繳之利息）得三千三百元等語，有該紙計算明細在卷可稽，是依此可
    知，邱文慧借款三萬元，每日利息三百元，則借三萬元，每月利息九千元，亦即
    被告每借出一萬元，每月即可得三千元之利息，月息高達百分之三十，益徵被害
    人邱文慧及證人段泰合前開所供被告係以前揭方式計息並收取重利等情確屬可採
    ，足見被告上開辯詞顯係卸責之詞，諉無可採。又被告收取之高利，已遠逾法定
    最高利率週年利率百分之二十以上，為與原本顯不相當之重利，且觀之被告收取
    之利息甚重，衡諸常情，若非有急迫情事，一般人並不至以前述極苛刻條件向他
    人借款，足認為被告係趁借款人出於急迫，始為借貸，應無疑問。本件事證明確
    ，上開被告犯行應堪認定。
二、核被告甲○○所為，係犯刑法第三百四十四條之重利罪。爰審酌被告趁人之急圖
    謀厚利、破壞社會金錢借貸之秩序及犯後猶空言砌詞否認犯罪未見悔意等一切情
    狀，量處如主文所示之刑，並諭知易科罰金之折算標準，以資懲儆。扣案之帳單
    四紙及行動電話手機一支為被告所有供犯罪所用之物，爰依刑法第三十八條第一
    項第二款之規定併予宣告沒收。至於扣案之被害人邱文慧國民身分證影本一紙及
    其簽發之本票一張，雖屬被告因犯罪所得之物，但被害人係供貸款擔保，仍得依
    法請求返還，其所有權並不屬於被告，自不得宣告沒收，併此敘明。
據上論斷，應依刑事訴訟法第二百九十九條第一項前段，刑法第三百四十四條、第四
十一條第一項前段、第三十八條第一項第二款，罰金罰鍰提高標準條例第一條前段、
第二條，判決如主文。
本案經檢察官李宗榮到庭執行職務。
中      華      民      國      九十      年      十    月    二十六    日
                                  臺灣臺南地方法院刑事第二庭
                                          法  官  張  瑛  宗
右正本證明與原本無異。
如不服本判決，應於判決送達後十日內向本院提出上訴狀( 應附繕本 )。
                                          書記官  盧  立  勇
中      華      民      國      九十      年      十    月    二十六    日
附錄法條
中華民國刑法第三百四十四條
 (重利罪)
乘他人急迫、輕率或無經驗貸以金錢或其他物品，而取得與原本顯不相當
之重利者，處一年以下有期徒刑、拘役或科或併科一千元以下罰金。


司法院資訊處製作；財團法人民間司法改革基金會備份。
